臺灣臺中地方法院刑事判決　　　　　　　　　　　　　九十三年度訴字第一一六號
　　公　訴　人　臺灣臺中地方法院檢察署檢察官
　　被　　　告　乙○○
　　指定辯護人　本院公設辯護人己○○
右列被告因公共危險等案件，經檢察官提起公訴（九十二年度偵字第二二四○七號、
九十二年度偵字第二三二一四號）及移
本院判決如左：
    主  文
乙○○連續於夜間侵入住宅竊盜，累犯，處有期徒刑拾月；又放火燒燬現供人使用之
住宅未遂，累犯，處有期徒刑參年拾月，應執行有期徒刑肆年陸月。
    事  實
一、乙○○於民國九十二年間因竊盜案件，經本院九十二年四月十四日判處有期徒刑
    四月確定，甫於九十二年九月十一日執行完畢。復基於意圖為自己不法所有之概
    括犯意，於九十二年十一月十四日上午六時二十分許，乘辛○○外出，其在臺中
    市北屯區仁美七巷三六號之住宅大門未上鎖之際，侵入該住宅內（侵入住宅部分
    未經告訴及起訴），竊取辛○○所有之ＮＯＫＩＡ牌三三五○型之藍色手機《內
    含ＳＩＭ卡；時值新臺幣（下同）一千六百八十元》及手機皮套內之一千五百元
    ，得手後，因該手機須輸入密碼而無法使用，即將該行動電話帶至臺中市○○區
    ○○路與崇德十二路之經營手機修理買賣之路邊攤詢問，經老闆告知無密碼即無
    法使用，旋將該ＳＩＭ卡丟棄於臺中市○○區○○路與崇德十二路路口附近，後
    將前開行動電話以一千元之代價出售予臺中市○區○○路四段三七五號不知情之
    中古手機店負責人杜炤德，嗣經辛○○至前開崇德路口之路邊攤洽詢得知，並於
    前開地點尋得ＳＩＭ後報警，經警帶同乙○○至前開杜炤德所經營之手機店查證
    ，獲悉上情。乙○○復承前之概括犯意，於同年十一月十六日十八時五十分之夜
    間，乘庚○○在臺中市○○區○○路二段一六七巷二九號住所外整理垃圾門未上
    鎖之際，未經許可侵入上開住處內（侵入住宅部分未經告訴及起訴），竊取內裝
    有零錢硬幣一千零一十元之鐵罐子一個，放置於口袋中，適於其騎乘單車欲離開
    之際，為庚○○發見，高呼「小偷」，由壬○○及姓名年籍不詳之男子，合力將
    乙○○攔下，並在其口袋內發見庚○○所有前開裝有零錢硬幣一千零一十元之鐵
    罐一個，而報警處理。乙○○又於九十二年十一月十六日二十二時二十分許，前
    往臺中市北屯區仁美里仁美七巷四十四號戊○○住處，欲找戊○○要香煙，經戊○○之母丁○告知戊○○已就寢，即離去，復於同日二十二時三十分許，乙○○
    又至戊○○之住處，欲找戊○○，戊○○聞聲即至門外，並斥其回家，其即心生
    不滿，隨另基於放火燒燬現供人使用住宅之犯意，於二十三時三十分許，持以寶
    特瓶裝之汽油一瓶，並於瓶中放入油漬布，返回戊○○之住處外，將後油漬布點
    燃後，往戊○○住處丟擲，前開寶特瓶裝之汽油因而落入戊○○停放機車之庭院
    引燃，戊○○聞聲隨即以木板撲蓋救火，並立即出門查看，適見乙○○朝其位於
    臺中市北屯區仁美里仁美七巷三二號之住處逃離，即尾隨其後，即見乙○○進入
    其家中並往後門方向跑去，戊○○始回其住處幫忙救火，幸經鄰居甲○○之妻持
    滅火器滅火始未使引然在旁之機車致住宅燒燬，嗣經警於現場扣得燃燒過之寶特
    瓶一個、油漬布一條等物。
二、案經臺中市警察局第五分局移送臺灣臺中地方法院檢察署檢察官偵查起訴及移送
    併案審理。
    理  由
一、訊據被告乙○○，固坦承，證人辛○○所有之ＮＯＫＩＡ牌三三五○型之藍色手
    機，係其於九十二年十一月十四日以一千元之代價出售予臺中市○區○○路四段
    三七五號之中古手機店負責人杜炤德乙節，惟矢口否認有何公訴人所指之前揭犯
    行，辯稱：辛○○所有之ＮＯＫＩＡ牌三三五○型之藍色手機，伊係於九十二年
    十一月十四日上午九時三十許在台中一中附近檢到，伊在現場等了近半小時，無
    人來詢問，伊方將該手機持往臺中市○區○○路四段三七五號之中古手機店出售
    ；又九十二年十一月十六日上午伊經救護車載往中國醫藥學院急診，下午回家吃
    完晚飯後，即服用藥物並飲酒，嗣後當日發生何事伊已記不得了云云。惟查：
(一)、證人辛○○於本院審理時結證稱：伊九十二年十一月十四日上午六時二十分許，
    失竊一支ＮＯＫＩＡ牌三三五○型之藍色手機及手機套內有一千五百元，那時伊
    去買青菜，回來住處時，進到仁美七巷巷口，即看見被告面對我走過來，回到家
    將青菜放下，即再出去運動，九時許回到家，即發現手機不見，當時即懷疑是被
    告偷去，就去報警，並於當天上午十一時許在崇德路修理手機的路邊攤旁找到晶
    片，該老闆與伊及被告均是鄰居，也認識被告，經向其告知伊所有之手機型號、
    顏色後，其即告知伊，被告曾於當日九時許有拿去賣，但其不敢買，被告就把晶
    片卡取出，丟在地上，伊就又拿晶片去報警，當時用警察的手機測試開機時，確
    實是伊的晶片等語（本院九十三年四月五日審判筆錄第二十、二一頁）、證人杜
    炤德即中古手機店負責人於警詢時證述：ＮＯＫＩＡ牌三三五○型，係乙○○於
    九十二年十一月十四日拿到店裏以一千元之代價賣予伊的等語（九十三年度偵字
    第一五七號卷第十三頁），並有被告當時所書立之讓渡切結書（九十三年度偵字
    第一五七號卷第十九頁）附卷可稽。另參酌被告自承前開手機確係伊持往杜炤德
    之中古手機店出售予杜炤德，且伊係於九十二年十一月十四日上午九時許拾得等
    語（九十三年度偵字第一五七號卷第九頁），可知被告至遲應於九十二年十一月
    十四日上午九時許即持有前開ＮＯＫＩＡ牌三三五○型手機。準此，證人辛○○
    上午六時二十分許在其家門口即見被告從其門前經過，不久於同日九時許即發現
    前開手機失竊，嗣後追查又被告於同日十一時許曾持其所有之前開手機至崇德路
    與崇德十二路口之經營手機修理買賣之路邊攤兜售未果，復即將前開手機出售予
    不知情之案外人杜炤德所經營之中古手機店。從而，以證人辛○○發現被告出現
    之時、地，及手機失竊之時間、與被告持有前開手機之時點，相互勾稽比對，足
    認被告確有於前開時、地竊取證人辛○○所有ＮＯＫＩＡ牌三三五○型之藍色手
    機及一千五百元等情。故被告所辯，前開手機係伊於臺中一中附近拾得乙節尚不
    足採信。
(二)、另被告於九十二年十一月十六日十八時五十分許之夜間侵入庚○○前開住處，竊
    得內裝零錢硬幣一千零一十元之鐵罐一個等情，亦據證人庚○○於本院審理時證
    述：九十二年十一月十六日下午六時五十分許，伊在興安路二段一六七巷二九號
    家門外倒垃圾，看見被告從伊家中跑出來，騎單車要跑走，伊即大叫小偷，並拉
    住被告的褲子，另一路人壬○○拉住單車，還有一不知姓名之路人擋住車頭將被
    告攔下，伊即從被告口褲中取出，內裝零錢硬幣一千零一十元零錢之錢罐一個等
    語明確（本院九十三年四月五日審判筆錄第六頁），核與證人壬○○即現場幫忙
    攔阻被告之人證稱：伊那時正在散步，突然聽到庚○○大喊：「有小偷」，就看
    到庚○○拉住被告的褲子，有一人擋在單車前，伊是從後面拉住被告的單車，被
    告沒有反抗，庚○○從被告的褲子裏取出一個錢罐等語相符（本院九十三年四月
    五日審判筆錄第八、九頁），並有前開零錢罐及零錢照片一張在卷可佐（九十二
    年度偵字第二三二一四號卷第十二頁）。又九十二年十一月十六日之日沒時間為
    十七時十一分，此有交通部中央氣象局編印之九十二年台中地區日出日沒時刻表
    在卷可查。是以，被告前揭犯行應可認定。
(三)、被告於九十二年十一月十六日二十三時三十分許因故至戊○○，引燃裝有汽油之
    寶特瓶，朝戊○○之住處丟擲，致引燃戊○○之住所，幸為鄰居甲○○之妻持滅
    火器撲滅等情，已據證人即戊○○迭於偵查及本院審理時證述：九十二年十一月
    十六日晚間十時多，被告曾到伊臺中市北屯區仁美里仁美七巷四十四號找過伊，
    因伊隔日要上班，伊母親即丁○即要伊不要回答，伊母親即直接問被告所何事，
    被告說要香煙，伊母親回答，沒有香煙，被告即離開，然約經過十分鐘，被告又
    來叫伊，伊就直接開門問伊何事，被告說，要伊和其一起去找工作，伊說伊已經
    有工作了，就叫其回去睡覺，伊回去後，在深夜大約十一時三十分許，伊聽到有
    人走動的聲音，後來就聽到碰一聲，就看到火光，伊即拿木板一蓋，就立刻跑出
    門，便看到被告跑進他家，伊就對伊母親大喊：「失火了」，並追到被告臺中市
    仁美里仁美七巷三二號家，從他家鐵門上方，看到被告往後門的方向跑。伊就趕
    回來，隔壁甲○○三太太拿滅火器來幫忙滅火等語（本院九十三年四月五日審判
    筆錄第十一、十三頁）、證人丁○即戊○○之母證述：被告於九十二年十一月十
    六日晚上約十點多，來找伊兒子戊○○要香煙，伊跟他說沒香煙，被告就走了，
    但沒多久他又來叫伊兒子，伊兒子戊○○就出去要趕他回去，後來伊有站在庭院
    看，但他都不離開，伊兒子約趕了五、六分鐘，被告才走，後來不知多久，就聽
    到外面有觸碰鐵門的聲音，後來我起來看到有火就告訴伊兒子，伊便趕緊開門，
    伊去滅火，隔壁甲○○的太太也來幫忙滅火等語（本院九十三年四月五日審判筆
    錄第十四、十五頁）、證人甲○○即張健之鄰居證述，當天伊有聽到戊○○在罵
    ，且說：「失火了。」但伊不知道是在罵誰，後來伊是看到火，才跑出來，伊太
    太有拿滅火器來滅火等語（本院九十三年四月五日審判筆錄第十七、十八頁），
    復有縱火現場照片三張（九十二年度偵字第二二四○七號卷第二一頁）、現場環
    境照片九張、現場圖二張（本院卷第四四至五十頁）等在卷可佐，並有扣案燃燒
    過之保特瓶一個、油漬布一條為證。準此，被告既於事發前曾與戊○○發生些微
    之口角，經過三、四十分鐘後戊○○住處即遭丟擲引燃之汽油，另戊○○住處（
    即臺中市北屯區仁美里仁美七巷四十四號）遭丟擲引燃之汽油，證人戊○○立即
    衝出查看之際，即發見被告往其住處（臺中市北屯區仁美里仁美七巷三十二號）
    方向逃開，復即尾隨被告直至被告進入同巷三十二號之住處，而戊○○與被告係
    認識多年之友人，業據被告供述在卷，又方於三、四十分鐘前親與被告碰面，衡
    情當不致於錯認。從而，足認丟擲引燃內裝汽油的寶特瓶之人，應係被告無誤。
    又前開戊○○住處遭丟擲引燃後，經甲○○之妻持滅火器撲滅，方不致燒燬住宅
    乙節，亦據證人戊○○證述在卷，並有縱火現場照片三張、現場環境照片九張、
    現場圖二張（九十二年度偵字第二二四○七號卷第二一頁、本院卷第四四頁至五
    十頁）等附卷可參。
(三)、被告雖辯稱：伊九十二年十一月十六日中午曾至中國醫藥學院就醫，回家並吃完
    晚餐後，即有服用醫院開立之藥，並喝酒，有無竊取庚○○所有內裝有零錢之鐵
    罐一個，當晚十點多有無至戊○○家中伊已不記得了云云，惟經本院函詢中國醫
    藥大學附設醫院被告當日至該院急診之狀況及開立之處方藥物對精神狀況之影響
    ，其回函表示：「1.病人乙○○曾於民國九十二年十一月十六日至本院急診室就
    診，因吸食強力膠壹週，腹痛腹瀉壹日，及失眠至急診室就診。其診斷為藥物成
    癮。2.有開立藥物處方，共肆種藥物給予，給予三天份量，其藥名，作用如下：
    Ｂｕｓｃｏｐａｎ：腸骨道平滑肌鬆弛劑，對意識無影響。Ｓｃａｎｏｌ：
    止痛藥，對意識無影響。ｍｕｃａｉｎｅ：胃藥，對意識無影響。Ｓｔｉｌ
    ｎｏｘ：鎮靜安眠，每天一顆睡前使用，對意識影響為嗜睡、鎮靜，不會產生幻
    覺。」等語，此有中國醫藥大學附設醫院九十三年二月二十五日院歷字第九三○
    二○六七六號函及其所檢附之病情說明、病歷影本在卷可參（本院卷第五一至五
    七頁）。可知被告九十二年十一月十六日晚間所服用之藥物，均無使人產生意識
    不清、幻聽、幻想而引發不良舉措行為之效力，故被告所辯係因藥物之影響均不
    記得云云，顯屬無據。且益徵被告刻意迴避隱藏前開事實意圖。另本院公設辯護
    人為其辯護謂，被告於於九十二年十一月十六日下午飲酒後，其意識尚未完全回
    復，其身心顯已處於精神耗弱之狀態云云。按所謂「自招心神喪失行為」，係指
    故意或過失使自己陷於無責任能力之狀態，在此狀態促使構成要件實現之情形。
    對於此種犯罪之方式，學說上稱為「原因自由行為」，其意謂在構成要件實施之
    時，行為人雖無意思決定之自由，但招致無責任能力之原因設定階段，行為人卻
    有意思決定之自由，亦即行為人可以決定應否為原因設定行為，在此情況之下，
    不能不使行為人對其所實施之行為負責。依此，無論行為人，於自陷無責任能力
    之初，有無犯罪之故意，如其故意自陷於心神喪失或精神耗弱，並不因其精神狀
    態異常而可不罰或減輕其刑。是故本件被告縱有服用酒類致精神耗弱為本件犯行
    ，仍無解於本院對於其犯行之認定。
(四)、綜上所述，被告上開所辯，均不足採信，本件事證明確，被告犯行堪以認定，應
    依法論科。
(五)、公訴意旨認被告放火所用之汽油係被告於九十二年十一月十六日二十二時二十七
    分許至安泰加油站所購買，並提出安泰加油站之監視錄影帶一捲為證。惟經本院
    勘驗安泰加油站監視錄影帶於九十二年十一月十六日二十二時二十五分至二十七
    分畫面及同日二十三時二十五分至二十七分畫面，均未見被告曾至該畫面所示之
    加油機加油，此有本院之勘驗筆錄在卷可稽（本院九十三年四月五日審判筆錄第
    二十三頁）。是公訴人犯罪事實就此部分所載容有誤會，惟被告係於何時、何地
    購買汽油一節，並非公訴人起訴放火未遂罪之主要構成要件事實，故被告縱未於
    九十二年十一月十六日二十二時二十五分至二十七分及九十二年十一月十六日二
    十三時二十五分至二十七分至前開勘驗畫面所示之安泰加油站之加油機購買汽油
    ，亦無足直接證明或推論前開於九十二年十一月十六日二十三時三十分許戊○○
    住處，丟擲引燃裝有汽油之寶特瓶之行為人，非被告。是以，前開勘驗內容所載
    之事實，仍無礙於本院就犯罪構成要件事實之認定，附此敘明。
二、被告核所為竊取證人辛○○所有ＮＯＫＩＡ牌三三五○型之藍色手機及一千五百
    元，係犯刑法第三百二十條第一項之竊盜罪；於九十二年十一月十六日十八時五
    十分許之夜間侵入證人庚○○前開住處，竊得內裝零錢一千零一十元之鐵罐一個
    所為，係犯刑法第三百二十一條第一項第一款之夜間侵入住宅竊盜罪：於九十二
    年十一月十六日二十三時三十分許因引然裝汽油之寶特瓶，朝證人戊○○之住處
    丟擲，致引燃證人戊○○住處，經及時撲滅，使未波及該棟房屋之整體結構，核
    其所為，係犯刑法第一百七十三條第三項、第一項之放火燒燬現供人使用住宅未
    遂罪。又其先後二次竊盜之犯行，時間緊接，所犯構成要件相同，顯係基於概括
    犯意為之，為連續犯，應依刑法第五十六條之規定論以夜間侵入住宅竊盜罪，並
    加重其刑。臺灣臺中地方法院檢察署九十三年度偵字第一五七號移送併案之被告
    竊取辛○○所有ＮＯＫＩＡ牌三三五○型之藍色手機及一千五百元之犯行，與本
    案之夜間侵入住宅竊盜之犯行有連續犯之裁判上一罪關係，為起訴效力所及，本
    院自得併予審理，附此說明。被告所犯前開連續夜間侵入住宅竊盜罪、放火燒燬
    現供人使用住宅未遂罪，犯意各別，行為互殊，應予分論併罰。被告上開放火行
    為未發生燒燬住宅之結果，為未遂犯，爰依法第二十六條前段之規定，減輕其刑
    。被告曾於九十二年間因竊盜案件，經本院九十二年四月十四日判處有期徒刑四
    月確定，甫於九十二年九月十一日執行完畢，有臺灣臺中地方法院檢察署刑案資
    料查註紀錄表，臺灣高等法院被告全國前案紀錄表在卷可參，其於五年以內再犯
    本件有期徒刑以上之罪，為累犯，均應依刑法第四十七條之規定遞加重其刑，前
    開放火未遂罪部分依法先加後減。爰審酌被告正值壯年，惟不思以己力工作獲取
    生活所需，而連續竊取他人所有之財物，實無足取，惟其所竊得之物品價值非高
    ，又竊得裝有零錢硬幣一千零一十元之鐵罐一個，業經所有人取回，所造成之經
    濟上之損害輕微，及被告因細故即對友人之住處放火，手段非和平，且具有相當
    危險性，影響公共安全甚巨，及其犯後猶否認犯行，顯無悔意，犯後態度並非良
    好，與其所生損害等一切情狀，分別量處如主文所示之刑，並定其應執行之刑。
    扣案之燃燒過之寶
    特瓶一個、油漬布一條雖係被告共本案放火燒燬現供人使用住宅未遂罪之用，惟
    無證據證明係被告所有，爰不宣告沒收，附此敘明。
據上論斷，應依刑事訴訟法第二百九十九條第一項前段，刑法第五十六條、第三百二
十一條第一項第一款，第二百七十三條第三項、第一項、第二十六條前段、第四十七
條、第五十一條第五款，判決如主文。
本案經檢察官丙○○到庭執行職務。
中      華      民      國    九十三    年      五      月      五      日
                                臺灣臺中地方法院刑事第十四庭
                                    審判長法  官  楊  真  明
                                  法  官  陳      葳
                                          法  官  劉  逸  成
右正本證明與原本無異。
如不服本判決，應於送達後十日內向本院提出上訴狀（須附繕本），上訴於臺灣高等
法院臺中分院。
                                          書記官
中      華      民      國    九十三     年     五     月      五       日
附錄論罪科刑法條
中華民國刑法第三百二十一條
犯竊盜罪而有左列情形之一者，處六月以上、五年以下有期徒刑：
一  於夜間侵入住宅或有人居住之建築物、船艦或隱匿其內而犯之者。
二  毀越門扇、牆垣或其他安全設備而犯之者。
三  攜帶兇器而犯之者。
四  結夥三人以上而犯之者。
五  乘火災、水災或其他災害之際而犯之者。
六  在車站或埠頭而犯之者。
前項之未遂犯罰之。
中華民國刑法第一百七十三條
 (放火或失火燒燬現住建築物及交通工具罪)
放火燒燬現供人使用之住宅或現有人所在之建築物、礦坑、火車、電車或
其他供水、陸、空公眾運輸之舟、車、航空機者，處無期徒刑或七年以上
有期徒刑。
失火燒燬前項之物者，處一年以下有期徒刑、拘役或五百元以下罰金。
第一項之未遂犯罰之。
預備犯第一項之罪者，處一年以下有期徒刑、拘役或三百元以下罰金。
